臺灣臺中地方法院民事判決
111年度中簡字第25號
原      告  蔡昀蓁
訴訟代理人  林秀美
被      告  白泓立
訴訟代理人  李泰亞
            黃祺文
複代理人    劉權樟
            林于琛
上列當事人間損害賠償事件，本院於民國111年7月13日言詞辯論
終結，判決如下：
    主      文
被告應給付原告新臺幣145475元，及自民國110年10月1日起至清
償日止，按年息5%計算之利息。
原告其餘之訴駁回。
訴訟費用新臺幣500元由被告負擔，餘由原告負擔。
本判決原告勝訴部分得假執行。
    事實及理由
一、原告主張：被告於民國109年9月19日13時22分許，駕駛車牌
  &0000; 號碼0000-00自用小客車，行經臺中市北區南京東路2
段與興
    進路交岔路時，因過失撞擊訴外人林秀美所有，由原告蔡昀
    蓁(下稱蔡昀蓁)騎乘之BEH-658號機車(下稱系爭機車)，致
    蔡昀蓁人車倒地，受有右手腕骨舟狀骨折、肩部挫傷、踝挫
    傷等傷害，林秀美已將系爭機車修理費讓與蔡昀蓁，爰請求
    被告賠償蔡昀蓁醫藥相關費用新臺幣(下同)40320元、精神
    慰撫金20萬元、後遺症療養費20萬元、系爭機車修理費5155
    元，合計445475元，及自起訴狀繕本送達翌日起至清償日止
    ，按年息5%計算之利息。
二、被告則以：原告主張自費內服藥品衍生之藥費費5200元、中
    藥帖費用550元部分，是否為本件交通事故所致傷勢之必要
    醫療行為，尚屬有疑，被告爭執之。原告本為學生，往返學
    校本為原告既定行程，縱因本件交通事故致原告暫時須更由
    家人接受，亦屬就學交通成本增加，亦應扣除原本就學產生
    之交通成本，且原告手部石膏固定期間為6週，則原告是否
    整學期皆由家人接送，尚屬有疑，被告爭執該車資11000元
    。系爭機車機車維修部分，原告主張之金額未扣除零件更新
    折舊，此部分爭執之。原告所提之診斷證明書及收據可知，
    原告除交通事故發生日起6週內，因石膏固定手部，造成生
    活不便，後續醫療皆為追蹤觀察傷勢復原狀況，包含被告爭
    執及不爭執部分，亦僅花費14350元，原告請求20萬元，顯
    非合理，並請鈞院審酌被告之薪資收入、家庭狀況等情事，
    對精神慰撫金之審酌作有利於被告之判決等語置辯，請求駁
    回原告之訴。
三、因故意或過失，不法侵害他人之權利者，負損害賠償責任；
    汽車、機車或其他非依軌道行駛之動力車輛，在使用中加損
    害於他人者駕駛人應賠償因此所生之損害；不法侵害他人身
    體、健康者，對於被害人因此喪失或減少勞動能力，或增加
    生活上之需要時，應負損害賠償責任；不法侵害他人之身體
    、健康、名譽、自由、信用、隱私、貞操，或不法侵害其
    他人格法益而情節重大者，被害人雖非財產上之損害，亦得
    請求賠償相當之金額，民法第184條、第191條之2前段、第
    193條第1項、第195條分別定有明文。被告因本件過失傷害
    案件，經本院110年度交簡字第453號刑事判決(下稱系爭判
    決)判處拘役50日，如易科罰金，以1000元折算1日確定，有
    原告提出之系爭判決在卷可稽，依上開規定，被告自應就原
    告所受損害負賠償責任。茲就原告請求之金額，是否應予准
    許，分述如下：
　㈠醫藥相關費用部分：
　　蔡昀蓁主張因本件車禍支出醫藥相關費用40320元之事實，
　　固據其提出診斷證明書、收據等件為證。被告雖爭執原告主
    張自費內服藥品衍生之藥費費5200元、中藥帖費用550元部
    分，是否為本件交通事故所致傷勢之必要醫療行為，尚屬有
    疑，惟原告因本件車禍受有右手腕骨舟狀骨折、肩部挫傷、
    踝挫傷等傷害，為被告所不爭執，衡諸一般社會常情，受有
    外傷尋求中醫治療應屬常態，被告亦未提出蔡昀蓁採取之中
    醫治療對回復其傷害並無作用之依據，或前開醫療費用證明
    書有何不足採之處，被告上開所辯，不足採信。另原告陳稱
    本件車禍發生前，係從住家騎腳踏車至太原火車站轉搭火車
    至五權西路火車站，再從火車站騎腳踏車或搭公車至僑泰高
    中上學，一天車費共28元，原告因原本件車禍石膏固定期間
    為6週，以每週上課5天計，原告至少有30天無法以上述方上
    、下學，而需搭計程車上、下學之必要，縱使原告由家屬
    開車接送，被告仍應支付此部分之交通費用，依原告所提  
    出之預估單所示，原告住家至學校計程車車資單趙車資為3 
     80元，依此計算，原告因車禍石膏固定期間增加交通費為2
      2800元「計算式：380×2×30＝22800元」，扣除原本支出交
      通費840元「28×30＝840」後，為21960元「計算式：22800
      －840＝21960」，被告爭執上開車資11000元，亦不足採信
    。是蔡昀蓁請求醫藥相關費用40320元，為有理由，應予如
    數照准。  
  ㈡精神慰撫金部分： 
    按慰藉金之賠償須以人格權遭遇侵害，使精神上受有痛苦為
    必要，其核給之標準固與財產上損害之計算不同，然非不可
    斟酌雙方身分資力與加害程度，及其他各種情形核定相當之
    數額，有最高法院51年台上字第223號判例可參。本院審酌
    本院被告因本件車禍，致蔡昀蓁受有右手腕骨舟狀骨折、肩
    部挫傷、踝挫傷等傷害，而蔡昀蓁109年度所得6240元，名
    下無財產資料；被告109年度所得149090元，名下財產總額3
    60元，有本院依職權調閱兩造稅務電子閘門財產所得調件明
    細表附卷可稽，認蔡昀蓁請求被告賠償精神慰撫金20萬元，
    尚屬過高，應予核減為10萬元。
　㈢後遺症療養費部分：　
    按當事人主張有利於己之事實者，就其事實有舉證之責任，
    民事訴訟法第277條前段定有明文。原告主張後續醫療費用
    20萬元之事實，業據被告所否認，且未提出任何證據證明之
    ，本院即難以認定准許，故原告此部分之請求，應無理由
    。 
  ㈣系爭機車修理費部分：
    請求賠償物被毀損所減少之價值，得以修護費用為估價標  
    準，但以必要者為限，例如修理材料費以新品換舊品應    
    予折舊(參照最高法院77年第9次民事庭會議)。而依行政院 
     所頒佈固定資產耐用年數表第二類第三項規定，機車之耐 
     用年數為3年，依定率遞減法每年折舊應為536/1000；復按
      固定資產折舊率表」附註㈣規定，「採用定率遞減法者， 
    ，其最後1年之折舊額，加歷年折舊累計額，其總和不得超 
     過該資產成本原額之10分之9」，是已逾耐用年數之機車，
      仍有相當於新品資產成本10分之1之殘值。系爭機車係於8
9      年7月出廠，有系爭機車查詢車籍資料在卷可稽，至發生
車      損之109年9月19日共計20年3月(依營利事業所得稅結算
申      報查核準則，提列折舊以一年為計算單位，其使用期間
未      滿一年者，按實際使用月數相當於全年之比例計算之，
不      滿一月者，以月計），已逾上開所定之耐用年限3年，
其折      舊額必然超過換修零件費用10分之9甚多，故其折舊
後之換      修零件費用，應以換修零件總額之10分之1計算。
依原告所      提出之維修單所示，系爭機車修理費用合計1691
8元，其中      零件部分為13070元，扣除折舊額後，應為1307
元「計算        式：13070×1/10＝1307」，加計不必折舊之工
資3848元，      合計5155元。
四、綜上所述，原告依侵權行為及債權讓與之法律關係，請求被
    告賠償醫藥相關費用40320元、精神慰撫金10萬元、系爭機
    車修理費5155元，合計145475元，「計算式：40320＋100000
    ＋5155＝145475」及自起訴狀繕本送達翌日即110年10月1日起
    至清償日止，按年息5%計算之利息，於法有據，應予准許；
    逾此範圍之請求，為無理由，其假執行之聲請亦失所依據，
    應併予駁回。
五、本件原告勝訴部分，係適用簡易程序所為被告敗訴之判決，
    爰依職權宣告假執行。
六、訴訟費用負擔之依據：民事訴訟法第79條。
中　　華　　民　　國　　111 　年　　8 　　月　　17　　日
                  臺中簡易庭  法  官  劉正中
以上為正本係照原本作成。
如不服本判決，應於送達後20日內，向本院提出上訴狀並表明上
訴理由，如於本判決宣示後送達前提起上訴者，應於判決送達後
20日內補提上訴理由書（須附繕本）。如委任律師提起上訴者，
應一併繳納上訴審裁判費。　　　
中　　華　　民　　國　　111 　年　　8 　　月　　17　　日
                              書記官  江婉君